ACORDAO-COMPLETO-2392989

ACÓRDÃO 3758/2020 ATA 8/2020 - PRIMEIRA CÂMARA

VISTOS, relatados e discutidos estes autos de recurso de reconsideração interposto pelo sr. Adilson Almeida do Nascimento, ex-prefeito de Mirangaba/BA (gestão 2009/2012) , em desfavor do Acórdão 1480/2017-TCU-Primeira Câmara, 
ACORDAM os Ministros do Tribunal de Contas da União, reunidos em sessão da Primeira Câmara, ante as razões expostas pelo Relator, em:
9.1. conhecer do recurso de reconsideração interposto pelo sr. Adilson Almeida do Nascimento para, no mérito, dar-lhe provimento parcial, reduzindo o débito e a multa que lhe foram aplicados na decisão recorrida;
9.2. dar a seguinte redação aos subitens 9.1 e 9.2 do Acórdão 1480/2017-TCU-Primeira Câmara:
"9.1. julgar as presentes contas irregulares e condenar o sr. Adilson Almeida do Nascimento, CPF XXX.690.195-XX, ao recolhimento ao Fundo Nacional de Assistência Social dos valores abaixo indicados, atualizados monetariamente e acrescidos de juros de mora, calculados a partir das datas também indicadas, fixando-lhe o prazo de quinze dias, a contar da notificação, para que comprove, perante este Tribunal, o recolhimento: 
	Valor (R$) 
	Data

	7.843,09
	19/01/2010

	7.795,00
	19/01/2010

	1.512,00
	20/01/2010

	7.780,06
	16/06/2010

	15.936,00
	16/06/2010

	16.322,00
	12/07/2010

	16.338,00
	17/08/2010

	8.146,91
	17/08/2010

	16.338,00
	27/09/2010

9.2. aplicar ao sr. Adilson Almeida do Nascimento, CPF XXX.690.195-XX, a multa prevista no art. 57 da Lei 8.443/1992, no valor de R$ 7.000,00 (sete mil reais) , fixando-lhe o prazo de quinze dias, a contar da notificação, para que comprove, perante este Tribunal (art. 214, inciso III, alínea "a", do Regimento Interno) , o recolhimento da quantia aos cofres do Tesouro Nacional, atualizada monetariamente desde a data deste acórdão até a do efetivo recolhimento, se for paga após o vencimento, na forma da legislação em vigor;"
9.3. dar ciência desta deliberação ao recorrente e à Procuradoria da República no Estado da Bahia, nos termos do § 3º do art. 16 da Lei 8.443/1992 c/c o § 7º do art. 209 do Regimento Interno do TCU, para conhecimento e adoção das medidas que entender cabíveis em seu âmbito de atuação.

Recurso de reconsideração interposto pelo sr. Adilson Almeida do Nascimento contra decisão que julgou suas contas irregulares, condenou-o em débito e aplicou-lhe multa em razão de irregularidades no Programa de Erradicação do Trabalho Infantil no exercício de 2010.

Primeira Câmara

Município de Mirangaba - BA.

3. Interessados/Responsáveis/Recorrentes:
3.1. Interessado: Fundo Nacional de Assistência Social (01.002.940/0001-82)
3.2. Responsável: Adilson Almeida do Nascimento (XXX.690.195-XX)
3.3. Recorrente: Adilson Almeida do Nascimento (XXX.690.195-XX).

13.1. Ministros presentes: Walton Alencar Rodrigues (Presidente), Benjamin Zymler (Relator), Bruno Dantas e Vital do Rêgo.
13.2. Ministros-Substitutos presentes: Augusto Sherman Cavalcanti e Weder de Oliveira.

ACORDAO-COMPLETO-2414388

Acórdão 8229/2020 - Primeira Câmara

ACORDAO-COMPLETO-2486176

Acórdão 1886/2021 - Plenário

Adilson Almeida do Nascimento

BENJAMIN ZYMLER

Ministro-Substituto Augusto Sherman Cavalcanti.

Adoto como relatório a instrução elaborada por auditor da Secretaria de Recursos (peça 59) , que contou com a anuência do titular da mencionada unidade técnica (peça 60) :
"1.	Trata-se de recurso de reconsideração interposto por Adilson Almeida do Nascimento (peças 22-23) contra o Acórdão 1480/2017-TCU-Primeira Câmara (peça 14) , da relatoria do ministro Augusto Sherman.
1.1.	A deliberação recorrida apresenta o seguinte teor: 
ACORDAM os Ministros do Tribunal de Contas da União, reunidos em sessão da Primeira Câmara, com fundamento no art. 1º, inciso I, 16, inciso III, alíneas "b" e "c", 19, 23, inciso III, e 57, da Lei 8.443/92, em: 
9.1. julgar as presentes contas irregulares e condenar o Sr. Adilson Almeida do Nascimento, CPF XXX.690.195-XX, ao recolhimento ao Fundo Municipal de Assistência Social dos valores abaixo indicados, atualizados monetariamente e acrescidos de juros de mora, calculados a partir das datas também indicadas, fixando-lhe o prazo de quinze dias, a contar da notificação, para que comprove, perante este Tribunal, e recolhimento: 
 
	VALOR ORIGINAL (R$) 
	DATA DA OCORRÊNCIA

	8.042,90
	6/1/2010

	12.692,00
	6/1/2010

	2.836,71
	7/1/2010

	8.224,50
	7/1/2010

	3.572,47
	7/1/2010

	1.614,28
	7/1/2010

	7.843,09
	19/1/2010

	7.795,00
	19/1/2010

	1.512,00
	20/1/2010

	7.297,78
	28/1/2010

	7.435,00
	5/2/2010

	7.775,00
	5/2/2010

	7.875,64
	9/3/2010

	16.050,40
	9/3/2010

	8.029,50
	10/3/2010

	7.987,70
	16/3/2010

	8.129,58
	29/3/2010

	15.244,00
	29/3/2010

	7.529,07
	30/3/2010

	8.010,00
	6/4/2010

	16.073,00
	16/4/2010

	8.293,36
	19/4/2010

	6.581,59
	19/4/2010

	8.050,45
	3/5/2010

	16.411,00
	17/5/2010

	8.358,66
	19/5/2010

	7.592,32
	21/5/2010

	7.329,45
	24/5/2010

	7.780,06
	16/6/2010

	15.936,00
	16/6/2010

	7.552,34
	16/6/2010

	7.475,65
	6/7/2010

	16.322,00
	12/7/2010

	7.786,53
	30/7/2010

	7.334,25
	30/7/2010

	7.517,19
	30/7/2010

	16.338,00
	17/8/2010

	8.146,91
	17/8/2010

	7.380,04
	17/8/2010

	7.134,48
	26/8/2010

	16.338,00
	27/9/2010

	7.657,52
	27/9/2010

	7.703,27
	27/9/2010

	16.346,00
	20/10/2010

	6.000,00
	25/10/2010

	6.072,40
	25/10/2010

	7.895,19
	25/10/2010

	7.274,22
	26/10/2010

	23.222,50
	23/11/2010

	14.198,45
	23/11/2010

9.2. aplicar ao Sr. Adilson Almeida do Nascimento, CPF XXX.690.195-XX, a multa prevista no art. 57 da Lei 8.443/1992, no valor de R$ 30.000,00 (trinta mil reais) , fixando-lhe o prazo de quinze dias, a contar da notificação, para que comprove, perante este Tribunal (art. 214, inciso III, alínea "a", do Regimento Interno) , o recolhimento da quantia aos cofres do Tesouro Nacional, atualizada monetariamente desde a data do deste acórdão até a do efetivo recolhimento, se for paga após o vencimento, na forma da legislação em vigor;
9.3. autorizar, desde logo, nos termos do art. 28, inciso II, da Lei 8.443/1992, a cobrança judicial das dívidas, caso não atendidas as notificações; e
9.4. encaminhar cópia do presente acórdão, bem como das peças que o fundamentam, ao Procurador-Chefe da Procuradoria da República no Estado da Bahia, nos termos do § 3º do art. 16 da Lei 8.443/1992 c/c o § 7º do art. 209 do Regimento Interno do TCU, para conhecimento e adoção das medidas que entender cabíveis em seu âmbito de atuação.
HISTÓRICO
2.	Trata-se de tomada de contas especial instaurada pelo Ministério do Desenvolvimento Social e Combate à Fome (MDS) , por intermédio do Fundo Nacional de Assistência Social (FNAS) , em desfavor de Adilson Almeida do Nascimento, ex-prefeito do município de Mirangaba/BA, gestão 2009-2012, em razão da impugnação parcial da prestação de contas dos recursos transferidos ao Fundo Municipal de Assistência Social, no exercício de 2010, para custeio das ações que integram o Sistema Único de Assistência Social (Suas) . 
2.1.	Apesar de ter ocorrido a aprovação inicial da prestação de contas, a presente tomada de contas especial foi aberta pelo órgão repassador em razão de denúncia oferecida por vereador municipal que noticiou a aplicação irregular de recursos repassados no âmbito do Programa de Erradicação do Trabalho Infantil - Peti. O atual prefeito municipal noticiou a abertura de representação contra o ex-prefeito Adilson Almeida do Nascimento em razão dos fatos sob análise. 
2.2.	O responsável foi citado na fase interna por edital e pessoalmente por este Tribunal, em razão da seguinte irregularidade: realização de aquisições alimentícias durante período anterior ao início da execução do programa, portanto em período anterior ao início das ações socioeducativas do Peti, que só se deu em agosto de 2010, do que resultou na impugnação parcial de despesas com recursos do Programa de Erradicação do Trabalho Infantil, no exercício de 2010, e a ocorrência da não comprovação da boa e regular aplicação dos recursos do programa, com infração ao disposto na Loas, Portaria MDS nº 625/2010.
2.3.	Uma vez que o responsável não ofereceu resposta, a unidade técnica concluiu pela ausência de demonstração da aplicação regular dos recursos repassados e pela inexistência, nos autos, de elementos que permitam concluir pela boa-fé do responsável, pelo que propôs o imediato julgamento pela irregularidade, com imputação de débito equivalente ao montante repassado e com a aplicação da multa prevista no art. 57 da Lei 8.443/92. 
2.4.	A proposta foi acolhida por este Tribunal, redundando na prolação do acórdão recorrido.
ADMISSIBILIDADE
3.	O exame preliminar de admissibilidade à peça 47 - acolhido pelo Relator ad quem em despacho à peça 50 - concluiu por conhecer do recurso, suspendendo-se os efeitos dos itens 9.1, 9.2 e 9.3 do acórdão recorrido.
MÉRITO
4.	Constitui objeto do recurso examinar as seguintes questões:
	a) se houve nulidade da citação (item 5) ; 
	b) se, ao contrário da premissa em que se fundamentou a condenação do recorrente, o PETI estava em execução no município ao longo do exercício de 2010 (item 6) ;
	c) se a documentação encaminhada comprova a devida utilização da totalidade das despesas impugnadas por este Tribunal (item 7) .
5. 	Nulidade da citação
5.1.  	O recorrente alega nulidade da citação, em razão de o ofício citatório ter sido encaminhado para endereço que não lhe pertence. Nesse sentido, aduz que:
	a) o TCU enviou a citação para endereço que jamais foi do recorrente; o endereço "Praça Juraci Magalhães, s/n, Mirangaba, Bahia" não é o endereço residencial do recorrente, já que de janeiro a dezembro de 2016 o recorrente residiu no endereço "Praça da Santa Cruz, n° 60, Mirangaba, Bahia", conforme comprova as contas de energia elétrica da empresa COELBA - Companhia de Eletricidade do Estado da Bahia (peça 22, p. 64-66) ; (peça 22, p. 2-3) 
	b) consta no pedido de registro de candidatura do ora recorrente no site do TSE, para o pleito eleitoral de 2016, o endereço residencial Praça da Santa Cruz, n° 60, Mirangaba, Bahia, como sendo o endereço do recorrente, comprovando que o mesmo jamais residiu na Praça Juracy Magalhães, s/n, Mirangaba, Bahia; (peça 22, p. 3) 
	c) a pesquisa de endereço realizada pelo TCU associa o CPF do recorrente a dados referentes ao Diretório do Partido Progressista Brasileiro (PPB) em Mirangaba e à Associação dos Municípios do Piemonte da Chapada Diamantina; entretanto, o recorrente, segundo consta nos dados de eleições anteriores, disponíveis no sítio eletrônico do TSE ('http://divulgacandcontas.tse.jus.br/ divulga/#/candidato/2016/2/37290/50000016330/eleicoes') , já no ano de 2008 o concorreu ao cargo de prefeito municipal do município de Mirangaba, sendo eleito através do Partido do Movimento Democrático Brasileiro (PMDB) , do qual não se desfiliou até a presente data, já que em 2/10/2016 foi eleito prefeito da mesma municipalidade também pelo referido partido; (peça 22, p. 3) 
	d) na pesquisa realizada no CPF do recorrente no banco de dados surgiram dados referentes aos CNPJ's de duas entidades, pessoas jurídicas e não físicas, como se fosse o endereço do recorrente, o que demonstra a nulidade da citação; o recorrente não fazia parte das referidas entidades, pois concorreu ao cargo de prefeito, desde o ano de 2008, pelo Partido do Movimento Democrático Brasileiro - PMDB; (peça 22, p. 4) 
	e) com relação à Associação dos Municípios do Piemonte da Chapada Diamantina, refere-se a uma associação de pessoas jurídicas, formada por Municípios localizados geograficamente no Piemonte da Chapada; o recorrente deixou de ser prefeito do município de Mirangaba em 31/12/2012, deixando, por consequência, de representá-lo, sendo que seu sucessor passou a fazer parte da associação como representante da municipalidade; (peça 22, p. 4) 
	f) assim, fica demonstrado que jamais ocorreu a revelia do recorrente, tal como citado no acórdão recorrido, tendo em vista a nulidade da citação, já que direcionada a endereço diverso do endereço do recorrente; (peça 22, p. 4) 
	g) desse modo, deve ser declarada a nulidade de todos os atos praticados posteriormente a 20/7/2016, reabrindo-se prazo para apresentação de defesa, na forma do artigo 12, inciso II, da Lei 8.443/1992. (peça 22, p. 4) 
	Análise
5.2.	O ofício de citação (peça 7) foi efetivamente entregue no endereço: "Praça Juracy Magalhães, s/n, casa - Centro - CEP 44.745-000 - Mirangaba/BA (AR: peça 8) , endereço que corresponde ao registrado no cadastro do Sistema CPF da Receita Federal (peça 3) , e que ainda hoje consta como sendo o endereço do ora recorrente. 
5.3.	Diante disso, tem-se que "o responsável que deixa de atualizar seu endereço na base de dados da Receita Federal (CPF e CNPJ) não pode invocar a nulidade de comunicação processual do TCU enviada ao endereço desatualizado constante da referida base, uma vez que o ordenamento jurídico brasileiro não admite arguição de nulidade por quem lhe deu causa (art. 243 do CPC) " (Acórdão 371/2016-TCU-Plenário, relator: Vital do Rêgo) . 
5.4.	Ademais, "o aviso de recebimento dos Correios (AR) , fazendo prova de que a citação foi entregue no endereço do responsável constante na base de dados do Cadastro de Pessoas Físicas (CPF) , justifica a rejeição de nulidade processual, arguida sob a alegação de ausência de ciência pessoal da comunicação processual" (Acórdão 1504/2012-TCU-Segunda Câmara, relator: Augusto Nardes) .
5.5.	Ao contrário do alegado, as contas de energia elétrica em nome do recorrente não comprovam que o endereço ali registrado era seu domicílio à época, até porque, curiosamente, as contas estão zeradas (peça 22, p. 64-66) .  
5.6.	Em consulta ao link do TSE fornecido pelo recorrente, observa-se que, apesar de nas eleições de 2008 e 2016 haver concorrido pelo PMDB, nas eleições de 2004 concorreu pelo PP (Partido Progressista) , o que justifica a menção a esse último partido na consulta ao seu CPF. 
5.7.	Além disso, o próprio recorrente admite que, na qualidade de então prefeito municipal de Mirangaba/BA, integrou a Associação dos Municípios do Piemonte da Chapada Diamantina, o que também explica o registro dessa associação no cadastro do recorrente no sistema CPF da Receita Federal. Tal como já aduzido, a atualização de seus dados cadastrais no Sistema CPF junto à Receita Federal compete ao próprio recorrente.
5.8.	Ante o exposto, não se identificando qualquer mácula à citação promovida por este Tribunal, e sendo do recorrente o ônus de manter atualizado seu endereço cadastral no sistema CPF, e considerando ainda que o endereço para o qual foi encaminhada a citação é o mesmo atualmente registrado no cadastro do recorrente, deve-se rejeitar a preliminar. 
6. 	Execução do PETI ao longo do exercício de 2010
6.1.  	O recorrente alega que, ao contrário da premissa em que se fundamentou a condenação do recorrente, o PETI estava em execução no município ao longo do exercício de 2010. Nesse sentido, aduz que:
	a) para comprovar a correta aplicação dos recursos, o Ministério do Desenvolvimento Social de Combate a Fome solicitou a apresentação dos seguintes documentos: a) Notas fiscais; b) Notas de empenho; c) Relação de pagamentos; d) Ficha de presença; e) Comprovante de atividades oferecidas, dentre outros; (peça 22, p. 1-2) 
	b) para comprovar que a denúncia não condiz com a verdade, seguem em anexo os documentos solicitados; (peça 22, p. 2) 
	c) em 2009 houve processo seletivo para escolha de monitores do PETI, tendo os seus contratos prorrogados conforme documentação que ora anexa; (peça 22, p. 2) 
	d) são improcedentes as supostas irregularidades na aplicação dos recursos do SUAS, no exercício de 2010 - PETI, haja vista que já teria ocorrido a aprovação da prestação de contas conforme Termo de Aprovação datado de 19/12/2012 (peça 1, p.52-62) ; (peça 22, p. 6) 
	e) realmente, através do Edital 002/2010 (peça 22, p. 32-39) , publicado no Diário Oficial de 1º/6/2010 (peça 22, p. 7) , o município de Mirangaba/BA convocou o referido concurso para a assunção nos cargos de monitores; a convocação se deu em agosto de 2010; entretanto, até a referida data, o Estado da Bahia foi o responsável pela contratação direta dos monitores do PETI do Município de Mirangaba; (peça 22, p. 7) 
	f) o Estado da Bahia, através da Secretaria de Desenvolvimento Social e Combate à Pobreza, realizou com a empresa Iprogect - Instituto de Projetos, Gerenciamento e Tecnologia, o Contrato 001/2009 (peça 22, p. 13) , para execução do Programa de Erradicação do Trabalho Infantil - PETI, o qual teve termo aditivo que prorrogou sua vigência até 13/7/2010 (peça 22, p. 14) ; assim, os monitores do PETI, no município de Mirangaba, ficaram na responsabilidade da Secretaria de Desenvolvimento Social e Combate à Pobreza, por intermédio da empresa Iprogect; (peça 22, p. 7) 
	g) contudo, a empresa Iprogect começou a atrasar o pagamento aos monitores sob a alegação de que o Estado da Bahia não estava adimplindo as parcelas do contrato (peça 22, p. 104-106) , sendo que em 9/3/2010 a referida empresa informou ao município de Mirangaba o inadimplemento das obrigações contratuais por parte do Estado da Bahia, bem como informa o pedido de mediação junto à Delegacia Regional do Trabalho, no Estado da Bahia (peça 22, p. 102-103 e 107) ; (peça 22, p. 7) 
	h) o município, sendo informado dos atrasos constantes nos pagamentos dos monitores no exercício de 2010, para evitar a descontinuidade da execução dos serviços do programa PETI, convocou o processo seletivo acima citado, frente aos fatos narrados pela contratada Iprogect (peça 22, p. 102-103) ; (peça 22, p. 7) 
	i) assim, até agosto de 2010, os monitores do PETI foram mantidos no município de Mirangaba através do Estado da Bahia em contrato com a empresa Iprogect, comprovando que houve funcionamento das ações sócio-educatívas do PETI, entre os meses de janeiro a agosto de 2010, o que comprova que as aquisições alimentícias feitas durante o período foram destinadas à execução do programa, haja vista ter monitores trabalhando através da empresa Iprogect; (peça 22, p. 7) 
	j) segue em anexo lista dos monitores que prestaram serviços no ano de 2010, através de contrato com a Iprogect; junta-se os contracheques de alguns dos monitores; (peça 22, p. 8-9) 
	k) a Iprogect foi contratada pelo estado da Bahia através da Secretaria de Desenvolvimento Social de combate à pobreza, conforme Diário Oficial de 13 de janeiro de 2009 (peça 22, p. 13) , tem em 13/1/2010 realizado o primeiro termo aditivo ao contrato conforme publicação abaixo (peça 22, p. 14) ;
	l) junta também Carta Circular n° 034/2009 de 24 de agosto de 2009, assinada pela Superintendente de Assistência Social do Estado da Bahia, a Sra. Nádia Márcia Correia Campos, informando a necessidade de assegurar nos orçamentos municipais previsão de recurso para a assistência social, bem como que o Estado da Bahia vem assumindo o pagamento dos monitores do PETI desde 1997, como forma de apoiar financeiramente os municípios na execução do referido serviço (peça 22, p. 22) ; (peça 22, p. 9) 
	m) em 6/11/2009, a SEDES editou a Resolução 19/2009, recomendando a forma de co-financiamento do PETI e afirmando que em 2010 a secretaria apresentaria Estudo Situacional, com base no monitoramento dos municípios, referenciando e relacionando projetos, programas e ações, e outras políticas públicas que possam ser complementares ao PETI; (peça 22, p. 11-12) 
	n) assim, restam-se infundadas as alegações do denunciante, em razão de restarem devidamente comprovadas a execução e funcionamento das ações socioeducativas do PETI, justificando as aquisições alimentícias durante o período compreendido entre janeiro a agosto de 2010; (peça 22, p. 12) 
	o) segue em anexo comprovante de frequência dos monitores do PETI, no período de janeiro a agosto de 2010, conforme formulário da Iprogect, comprovando, novamente, a execução e funcionamento das ações socioeducativas do PETI, justificando as aquisições alimentícias durante o período compreendido entre janeiro a agosto de 2010; (peça 22, p. 12) 
	p) junta-se ainda as atas de reunião do Conselho Municipal de Assistência Social, nas quais resta comprovado o funcionamento e execução das atividades do PETI no período de janeiro a agosto de 2010. (peça 22, p. 12) 
	Análise
6.2.	Conforme alegado, a prestação de contas foi inicialmente aprovada, por meio da Nota Técnica 7431/2012 - CPCRFF/CGPC/OEFNAS (peça 1, p. 46-48; p. 52-62) .
6.3.	A denúncia formulada por vereador municipal dizia respeito à aquisição de material didático, de limpeza, gêneros alimentícios (perecíveis e não perecíveis) , entre outros, em especial no período em que o Poder Executivo Municipal realizava o processo seletivo para admitir os monitores do PETI, desde a publicação do edital do processo seletivo até a convocação dos monitores em agosto de 2010 (peça 1, p. 64-66) . 
6.4.	Para apurar a veracidade da denúncia, o órgão concedente solicitou uma série de documentos ao município e ao responsável, ora recorrente: notas fiscais, notas de empenho de pagamento, lista de presença, comprovante das atividades oferecidas, entre outros (peça 1, p. 74-78, p. 82-86) .
6.5.	O município alegou impossibilidade de apresentar os documentos (peça 1, p. 136-138; p. 140-160) e o responsável não se manifestou (peça 1, p. 195) .
6.6.	Assim, por ausência de elementos em contrário, instaurou-se tomada de contas especial, com impugnação das despesas realizadas (relatório do tomador de contas especial: peça 1, p. 189-196) .
6.7.	Desse modo, observa-se inicialmente que, tendo em vista que o recorrente não respondeu à notificação do órgão concedente e tampouco à citação deste Tribunal, esta é a primeira oportunidade em que ele se manifesta nos autos. 
6.8.	Note-se ainda que o teor da denúncia formulada junto ao órgão concedente e que, devido à ausência de manifestação do recorrente, acabou prevalecendo tanto naquele órgão quanto neste Tribunal dizia respeito à realização de despesas relativas ao Programa de Erradicação do Trabalho Infantil (PETI) em período em que este programa supostamente não estaria sendo executado no município de Mirangaba/BA, pois o procedimento para contratação pelo município de monitores do programa somente foi concluído em setembro/2010.
6.9.	No recurso, o recorrente alega essencialmente que o programa vinha sendo executado pelo Estado da Bahia, mediante a contratação da empresa Iprogect, cabendo ao município auxiliar na execução do programa; sendo que, a partir do segundo semestre de 2010, os municípios assumiram a execução direta do programa. Além disso, o recorrente encaminha em anexo vasta documentação tendente a comprovar a legitimidade das despesas realizadas e impugnadas por este Tribunal.
6.10.	Pode-se dividir os documentos apresentados em quatro grupos básicos: 
	- documentos tendentes a comprovar a contratação de monitores do PETI por parte da empresa Iprogect e a execução do PETI em 2009 e primeiro semestre de 2010: peça 22, p. 16-17, 20-21, 43-47, 54-63, 67-95, 99-101, 112-124, 126-129, 131, 135-136;
	- documentos tendentes a comprovar a contratação de monitores do PETI pela prefeitura municipal de Mirangaba/BA e funcionamento do PETI no segundo semestre de 2010: peça 22, p. 18-19, 40, 42, 52-53, 96-98, 130, 132-134;
	- documentos relativos ao processo seletivo realizado pelo município para contratação dos monitores do PETI: peça 22, p. 15, 30-39, 41;
	- processos de pagamentos das despesas realizadas no primeiro semestre de 2009: peça 22, p. 137-605; peça 23, p. 1-59.
6.11.	Tal como alegado, o Governo do Estado da Bahia contratou, em janeiro de 2009, a empresa Iprogect para "serviços de apoio aos municípios na execução das ações do Programa de Erradicação do Trabalho Infantil - PETI" no exercício de 2009 (peça 22, p. 13) , sendo que em janeiro de 2010 prorrogou o contrato por mais seis meses (peça 22, p. 14) .
6.12.	Tal como alegado, a Secretaria de Desenvolvimento Social e Combate à Pobreza do Governo do Estado da Bahia (SEDES) expediu o Ofício Circular n. 034/2009, de 24/8/2009, por meio do qual cobrou dos municípios o co-financiamento do programa (peça 22, p. 22) :
Destacamos que, embora o Governo do Estado venha assumido o pagamento dos monitores do PETI desde1997, como forma de apoiar financeiramente os municípios na execução do serviço, os municípios precisam efetuar seus co-financiamentos, já que a própria Política estabelece o co-financiamento das três esferas de governo como um dos elementos constitutivos da descentralização político-administrativa da Assistência Social. Atualmente estamos em fase transitória, onde os municípios estão sendo apoiados na realização dos serviços socioeducativos do PETI pelas entidades credenciadas através do chamamento público. Esta forma transitória buscou evitar a interrupção das ações do Programa, construindo uma passagem intermediária na relação com os monitores atualmente contratados pelas entidades e a incorporação dessa responsabilidade pelos municípios de forma a permitir que se preparem para efetuar o co-financiamento municipal.
Para isso faz-se necessária, uma articulação com a Câmara Municipal de Vereadores, de forma a assegurar que o Legislativo, responsável por aprovar os orçamentos municipais, compreenda e ratifique a responsabilidade da Gestão Municipal, em assegurar recursos necessários ao pleno funcionamento das ações de Assistência Social. (g.n.) 
6.13.	Tem-se ainda que, por meio da Resolução n. 20, de 23/10/2009, a Comissão Intergestores Bipartite - CIB resolveu (peça 22, p. 48) :
Art. 1º - Pactuar, com recomendações, para o exercido de 2010, a forma de co-financiamento do Programa de erradicação do Trabalho Infantil - PETI, passando a ser transferência fundo a fundo de forma regular e automática.
Art. 2º - O co-financiamento Estadual será de 70% (setenta por cento) do valor do Piso Variável de Média Complexidade - PVMC repassado pelo Fundo Nacional de Assistência Social - FNAS, aos Fundos Municipais de Assistência Social. (g.n.) 
6.14.	Em consonância com essa resolução, o Conselho Municipal de Assistência Social de Mirangaba deliberou "que os saldos nas contas do PVMC serão utilizados para aquisição de gêneros alimentícios, materiais didáticos e materiais esportivos, com a finalidade de manter o Programa de Erradicação do Trabalho Infantil" (peça 22, p. 29) .
6.15.	Tal como alegado, em 9/3/2010 a empresa Iprogect comunicou que "o Estado da Bahia não cumpriu devidamente com suas obrigações, notadamente no que tange ao prazo para adimplemento das parcelas que viabilizam a execução do Programa de Erradicação do Trabalho Infantil - PETI" e que as atividades do programa seriam mantidos até 13/7/2010, quando se encerrava o contrato, ou até a resolução do pedido de mediação feito pela empresa junto à Delegacia Regional do Trabalho - DRT/Salvador (peça 22, p. 102-103 e 107) . Segundo informado pelo recorrente, a atuação da empresa no PETI deu-se até agosto/2010.
6.16.	Diante desse cenário, e tal como alegado, o município deu início a procedimento seletivo para contratação de monitores para o PETI. O edital foi lançado em 31/5/2010 (peça 22, p. 32-39) , as provas ocorreram em 13/6/2010 (peça 22, p. 31) , o procedimento foi homologado em 17/6/2010 (peça 22, p. 30) , os aprovados foram convocados para contratação em 30 e 31/8/2010 (peça 22, p. 15) e 22 educadores sociais do PETI foram contratados em 1º/9/2010 (peça 22, p. 40 e 42) .
6.17.	Conforme já registrado, a citação do ora recorrente fundamentou-se em dois pontos: a) realização de aquisições alimentícias durante período anterior ao início da execução do programa, portanto em período anterior ao início das ações socioeducativas do PETI, que só se deu em agosto de 2010, do que resultou na impugnação parcial de despesas com recursos do Programa de Erradicação do Trabalho Infantil, no exercício de 2010; b) não comprovação da boa e regular aplicação dos recursos do programa, com infração ao disposto na LOAS, Portaria MDS nº 625/2010 (peça 7) .
6.18.	Assim, as alegações e documentos apresentados pelo recorrente levam à conclusão pela improcedência do primeiro ponto da citação, porquanto resta comprovado que o PETI estava em execução antes de agosto de 2010, sendo que foi nesse momento que passou a haver a execução direta pelo município. O segundo ponto será objeto do próximo item.
6.19.	Ante o exposto, deve-se acolher o recurso nesse ponto. 
7. 	Comprovação das despesas
7.1.  	O recorrente alega que os documentos encaminhados comprovam a devida utilização da totalidade das despesas impugnadas por este Tribunal. Nesse sentido, aduz que:
	a) seguem em anexo as notas de empenho das compras realizadas, somando a importância de R$ 463.597,45, atualizado; (peça 22, p. 7-8) 
	b) assim, conforme já comprovado na prestação de contas, encontra-se comprovada a relação de pagamentos, com as respectivas notas fiscais, as quais seguem em anexo, juntando, mais uma vez, para elidir quaisquer dúvidas com relação à execução e funcionamento das ações socioeducativas do PETI, justificando as aquisições alimentícias durante o período compreendido entre janeiro a agosto de 2010. (peça 22, p. 8) 
	Análise
7.2.	Já no tocante à alegação de que os documentos relativos às despesas apresentadas comprovariam a devida utilização da totalidade dos recursos, tem-se que, conforme demonstrado no ANEXO a essa instrução, os processos de pagamento, embora comprovem a devida utilização de boa parte dos recursos, não abrangem a totalidade das despesas realizadas, comprovando a utilização de apenas R$ 365.586,39.
7.3.	Em relação ao restante das despesas, correspondente a R$ 98.011,06, não foram apresentados os documentos comprobatórios correspondentes, de modo que o débito imputado ao recorrente passa então a ter a seguinte configuração: 
7.843,09	19/01/2010
7.795,00	19/01/2010
1.512,00	20/01/2010
7.780,06	16/06/2010
15.936,00	16/06/2010
16.322,00	12/07/2010
16.338,00	17/08/2010
8.146,91	17/08/2010
16.338,00	27/09/2010
7.4.	Assim, embora comprove a devida utilização da maior parte dos recursos, remanesce o débito equivante às despesas sem documentação comprobatória correspondente, razão pela qual deve-se acolher parcialmente a alegação. 
CONCLUSÃO
8. 	Da análise, conclui-se que:
	a) a citação do recorrente é válida, porquanto foi encaminhado para o endereço constante do seu cadastro no sistema CPF da Receita Federal, sendo do recorrente o ônus de manter atualizado tal cadastro e, ademais, o endereço para o qual foi encaminhada a citação é o mesmo atualmente registrado no cadastro do recorrente (item 5) ;
	b) as alegações e documentos encaminhados pelo recorrente elidem a premissa em que se fundamentou a denúncia e a decisão deste Tribunal, isto é, a de que o PETI não estava sendo executado no município até agosto de 2010 (item 6) ; 
	c) embora comprove a devida utilização da maior parte dos recursos, em relação a recursos no valor de R$ 98.011,06 não foram apresentados os documentos comprobatórios correspondentes, remanescendo, assim, parte do débito imputado ao recorrente (item 7) . 
8.1.	Ante o exposto, deve-se dar provimento parcial ao recurso, reduzindo-se o valor do débito imputado ao recorrente, com a correspondente redução da multa. 
PROPOSTA DE ENCAMINHAMENTO
9. 	Ante o exposto, submete-se o assunto à consideração superior, propondo-se, com fundamento nos artigos 32, inciso I, e 33 da Lei 8.443/1992:
	a) conhecer do recurso e, no mérito, dar-lhe provimento parcial, passa o débito a ter a configuração a seguir, com correspondente redução da multa:
7.843,09	19/01/2010
7.795,00	19/01/2010
1.512,00	20/01/2010
7.780,06	16/06/2010
15.936,00	16/06/2010
16.322,00	12/07/2010
16.338,00	17/08/2010
8.146,91	17/08/2010
16.338,00	27/09/2010
	b) dar ciência da decisão ao recorrente e demais interessados.
 
ANEXO
R$ 8.042,90 - 6/1/2010
Processo: peça 22, p. 210-221, 427-438
Material de limpeza - gêneros alimentícios
Recibo: peça 22, p. 213, 430
Nota fiscal: peça 22, p. 214, 221, 431, 438
Contrato: peça 22, p. 215-217, 432-434
R$ 12.692,00 - 6/1/2010
Processo: peça 22, p. 415-426
Gêneros alimentícios
Pagamento: peça 22, p. 425
Nota fiscal: peça 22, p. 417, 424
Contrato: peça 22, p. 418-419, 421
R$ 2.836,71 - 7/1/2010
Processo: peça 23, p. 46-59
Material didático
Pagamento: peça 23, p. 58
Nota fiscal: peça 23, p. 49, 57
Contrato: peça 23, p. 52-56
R$ 8.224,60 - 7/1/2010
Processo: peça 22, p. 406-414
Gêneros alimentícios
Recibo: peça 409
Nota fiscal: peça 22, p. 410, 413-414
R$ 3.572,47 - 7/1/2010
Processo: peça 22, p. 388-394
Produto de limpeza
Recibo: peça 22, p. 391
Nota fiscal: peça 22, p. 394
R$ 1.614,28 - 7/1/2010
Processo: peça 22, p. 381-387
Material didático
Recibo: peça 22, p. 384
Nota fiscal: peça 22, p. 387
R$ 7.297,78 - 28/1/2010
Processo: peça 22, p. 488-507
Material didático
Recibo: peça 22, p. 502
Nota fiscal: peça 22, p. 493-500
R$ 7.435,00 - 5/2/2010
Processo: peça 23, p. 6-
Gêneros alimentícios 
Pagamento: peça 23, p. 9
Extrato bancário: peça 23, p. 12
Nota fiscal: peça 23, p. 22-23
Processo licitatório: peça 23, p. 14-21
R$ 7.775,00 - 5/2/2010
Processo: peça 22, p. 561-573
Gêneros alimentícios
Pagamento: peça 22, p. 572
Nota fiscal: peça 22, p. 564, 567
R$ 7.875,64 - 9/3/2010
Processo: peça 22, p. 364-380
Material didático
Recibo: peça 22, p. 369
Nota fiscal: peça 22, p. 365-367 e 370-372.
Contrato: peça 22, p. 375-379
Ordem de fornecimento: peça 22, p. 380
R$ 16.050,40 - 9/3/2010
Processo: peça 22, p. 344-354
Gêneros alimentícios
Recibo: peça 22, p. 346
Nota fiscal: peça 22, p. 347
Contrato: peça 22, p. 348-351
Ordem de fornecimento: peça 22, p. 352
R$ 8.029,50 - 10/3/2010
Processo: peça 22, p. 332-343
Gêneros alimentícios
Recibo: peça 22, p. 335
Nota fiscal: peça 22, p. 333 e 336
Contrato: peça 22, p. 339-342
Ordem de fornecimento: peça 22, p. 343
R$ 7.987,70 - 16/3/2010
Processo: peça 22, p. 149-165
Gêneros alimentícios
Pagamento: peça 22, p. 151
Nota fiscal: peça 22, p. 152
Contrato: peça 22, p. 156-159; p. 161-164
Ordem de fornecimento: p. 160 e 165
R$ 8.129,58 - 29/3/2010
Processo: peça 22, p. 526-540
Gêneros alimentícios
Pagamento: peça 22, p. 536
Nota fiscal: peça 22, p. 528-531
Contrato: peça 22, p. 534-535, 538-539
Ordem de fornecimento: peça 22, p. 540.
R$ 15.244,00 - 29/3/2010
Processo: peça 22, p. 137-148
Gêneros alimentícios
Recibo: peça 22, p. 139
Nota fiscal: p. 140-141
Contrato: 160.900,00 - p. 142-145
Ordem de fornecimento: peça 22, p. 146
R$ 7.529,07 - 30/3/2010
Processo: peça 22, p. 541-560
Material didático
Pagamento: peça 22, p. 555
Nota fiscal: peça 22, p. 542, 544-546, 557-560
Contrato: peça 22, p. 549-553
Ordem de fornecimento: peça 22, p. 554.
R$ 8.010,00 - 6/4/2010
Processo: peça 22, p. 355-363
Gêneros alimentícios
Recibo: peça 22, p. 358
Nota fiscal: peça 22, p. 357 e 359
Ordem de fornecimento: peça 22, p. 362
R$ 16.073,00 - 16/4/2010
Processo: peça 22, p. 260-272
Gêneros alimentícios 
Recibo: peça 22, p. 262
Nota fiscal: peça 22, p. 263-264
Contrato: peça 22, p. 268-271
Ordem de fornecimento: peça 22, p. 272
R$ 8.293,36 - 19/4/2010
Processo: peça 22, p. 313-321
Gêneros alimentícios
Recibo: peça 22, p. 315
Nota fiscal: peça 22, p. 316-319
R$ 6.581,59 - 19/4/2010
Processo: peça 22, p. 300-
Material didático
Pagamento: peça 22, p. 309
Nota fiscal: peça 22, p. 301-306
Ordem de fornecimento: p. 311-312
R$ 8.050,45 - 3/5/2010
Processo: peça 22, p. 465-474
Gêneros alimentícios
Pagamento: peça 22, p. 474
Nota fiscal: peça 22, p. 471-472
Ordem de fornecimento: p. 469, 473.
R$ 16.411,00 - 17/5/2010
Processo: peça 22, p. 514-525
Gêneros alimentícios 
Recibo: peça 22, p. 516
Nota fiscal: peça 22, p. 517-518
Contrato: peça 22, p. 519-522
Ordem de fornecimento: peça 22, p. 523.
R$ 8.358,66 - 19/5/2010
Processo: peça 22, p. 395-405
Gêneros alimentícios
Recibo: peça 22, p. 398
Nota fiscal: peça 22, p. 396, 399-401
Declaração de conformidade: peça 22, p. 402
Ordem de fornecimento: peça 22, p. 404
R$ 7.592,32 - 21/5/2010
Processo: peça 22, p. 475-487
Material de consumo 
Recibo: peça 22, p. 477
Nota fiscal: peça 22, p. 479-481, 484-486
Ordem de fornecimento: peça 22, p. 482-483
R$ 7.329,45 - 24/5/2010
Processo: peça 22, p. 322-331
Gêneros alimentícios
Pagamento: peça 22, p. 326
Nota fiscal: peça 22, p. 325-326
Declaração de conformidade: peça 22, p. 327
R$ 7.552,34 - 16/6/2010
Processo: peça 23, p. 24-34
Material didático
Pagamento: peça 23, p. 27
Nota fiscal: peça 23, p. 27, 29-34
R$ 7.475,65 - 6/7/2010
Processo: peça 22, p. 605; peça 23, p. 1-5
Gêneros alimentícios
Pagamento: peça 23, p. 4
Nota fiscal: peça 23, p. 4
Ordem de fornecimento: peça 23, p. 3.
R$ 7.786,53 - 30/7/2010
Processo: peça 22, p. 593-604
Gêneros alimentícios
Recibo: peça 22, p. 595
Nota fiscal: peça 22, p. 596, 600-601, 604
Ordem de fornecimento: peça 22, p. 597.
R$ 7.334,25 - 30/7/2010
Processo: peça 22, p. 586-592
Gêneros alimentícios
Recibo: peça 22, p. 588
Nota fiscal: peça 22, p. 590, 592
Ordem de fornecimento: peça 22, p. 591.
R$ 7.517,19 - 30/7/2010
Processo: peça 22, p. 574-585
Material didático
Pagamento: peça 22, p. 576
Nota fiscal: peça 22, p. 581-585
Ordem de fornecimento: peça 22, p. 579-580.
R$ 7.380,04 - 17/8/2010
Processo: peça 22, p. 287-299
Material didático 
Pagamento: peça 22, p. 290
Nota fiscal: peça 22, p. 291-296
Ordem de fornecimento: peça 22, p. 297-298
R$ 7.134,48 - 26/8/2010
Processo: peça 22, p. 236-247
Gêneros alimentícios 
Pagamento: peça 22, p. 241
Nota fiscal: peça 22, p. 239-240
Ordem de fornecimento: 4/2/2010 - peça 22, p. 243
R$ 7.657,52 - 27/9/2010
Processo: peça 22, p. 439-451
Material didático
Pagamento: peça 22, p. 442
Nota fiscal: peça 22, p. 443-444
R$ 7.703,27 - 27/9/2010
Processo: peça 22, p. 452-464
Gêneros alimentícios 
Recibo: peça 22, p. 454
Nota fiscal: peça 22, p. 456-461
Ordem de fornecimento: peça 22, p. 455.
R$ 16.346,00 - 20/10/2010
Processo: peça 23, p. 35-45
Gêneros alimentícios 
Nota fiscal: peça 23, p. 44-45
Contrato: peça 23, p. 39-42
Ordem de fornecimento: peça 23, p. 43.
R$ 6.000,00 - 25/10/2010
Processo: peça 22, p. 222-223, 226-234
Gêneros alimentícios
Pagamento: peça 22, p. 227
Nota fiscal: peça 22, p. 
Contrato: peça 22, p. 230-233
Ordem de fornecimento: peça 22, p. 234
R$ 6.072,40 - 25/10/2010
Processo: peça 22, p. 194-206
Gêneros alimentícios
Pagamento: peça 22, p. 196
Nota fiscal: peça 22, p. 198-199
Contrato: peça 22, p. 202-205
Ordem de fornecimento: peça 22, p. 206
R$ 7.895,19 - 25/10/2010
Processo: peça 22, p. 235, 273-286
Gêneros alimentícios 
Pagamento: peça 22, p. 235
Nota fiscal: peça 22, p. 276-279 
Contrato: peça 22, p. 282-285
Ordem de fornecimento: peça 22, p. 286
R$ 7.274,22 - 26/10/2010
Processo: peça 183-193; 207-209
Material didático
Pagamento: peça 22, p. 207
Notas fiscais: peça 22, p. 185-187, 209
Contrato: peça 22, p. 188-192
Ordem de fornecimento: peça 22, p. 193
R$ 23.222,50 - 23/11/2010
Processo: peça 22, p. 248-259
Gêneros alimentícios 
Recibo: peça 22, p. 250
Nota fiscal: peça 22, p. 251-252
Contrato: peça 22, p. 255-258
Ordem de fornecimento: peça 22, p. 259
R$ 14.198,45 - 23/11/2010
Processo: peça 22, p. 166-182
Gêneros alimentícios
Pagamento: peça 22, p. 168
Nota fiscal: peça 22, p. 170-175
Contrato: peça 22, p. 178-181
Ordem de fornecimento: peça 22, p. 182"
2.	O Ministério Público junto ao TCU manifestou-se de acordo com a proposta da unidade técnica.
	É o relatório.

não há.

Procuradora-Geral Cristina Machado da Costa e Silva.

TOMADA DE CONTAS ESPECIAL. IRREGULARIDADES NO PROGRAMA DE ERRADICAÇÃO DO TRABALHO INFANTIL. EXERCÍCIO DE 2010. REVELIA. CONTAS IRREGULARES. DÉBITO. MULTA. RECURSO DE RECONSIDERAÇÃO. CONHECIMENTO. ELISÃO DA PREMISSA EM QUE SE FUNDAMENTOU A CONDENAÇÃO. COMPROVAÇÃO PARCIAL DAS DESPESAS IMPUGNADAS. PROVIMENTO PARCIAL. REDUÇÃO DO DÉBITO E DA MULTA.

TOMADA DE CONTAS ESPECIAL (TCE)

Secretaria de Recursos (SERUR); Secretaria de Controle Externo de Tomada de Contas Especial (SecexTCE).

Preliminarmente, conheço do recurso em apreço, eis que foram preenchidos os requisitos necessários à espécie. 
2.	Trata-se de recurso de reconsideração interposto pelo sr. Adilson Almeida do Nascimento, ex-prefeito de Mirangaba/BA (gestão 2009/2012) , em desfavor do Acórdão 1480/2017-TCU-Primeira Câmara, decisão por meio da qual o Colegiado julgou irregulares as contas do recorrente, condenou-o em débito (valor histórico de R$ 463.597,45) e aplicou-lhe multa no valor de R$ 30.000,00, sanção cominada com fundamento no art. 57 da Lei 8.443/1992. 
3.	Originariamente este processo cuidou de tomada de contas especial instaurada pelo Fundo Nacional de Assistência Social (FNAS) em razão da impugnação parcial da prestação de contas dos recursos transferidos ao Fundo Municipal de Assistência Social, no exercício de 2010, para custeio das ações destinadas ao Programa de Erradicação do Trabalho Infantil (Peti) . 
4.	Foram identificados dois problemas: a) aquisições alimentícias no primeiro semestre de 2010, quando as ações socioeducativas do Peti só tiveram início em agosto daquele ano; e b) não comprovação da aplicação dos recursos, tendo em vista a ausência dos processos de pagamento e dos respectivos comprovantes de despesas.
5.	Citado por este Tribunal, o ex-gestor não apresentou alegações de defesa, tampouco recolheu o débito. Assim, foi considerado revel na deliberação recorrida. 
6.	No recurso de reconsideração, o ex-prefeito arguiu, em síntese: a) a nulidade da citação, em razão de o ofício citatório ter sido encaminhado para endereço que não lhe pertence; b) ao contrário da premissa em que se fundamentou sua condenação, o Peti estava em execução no município ao longo do exercício de 2010; e c) a regularidade dos desembolsos, oportunidade em que apresenta extenso rol documental composto por notas fiscais, notas de empenho, processo seletivo para escolha de monitores, comprovantes de depósitos, contratos, ordens de fornecimento, dentre outros. 
7.	A Secretaria de Recursos analisou essas questões e, ao final, propôs o provimento parcial do apelo para reduzir o débito (passa a ser de R$ 98.011,06) e a multa. Entendeu não existir nulidade no chamamento aos autos do recorrente, acolheu a tese de que o Peti estaria em funcionamento no primeiro semestre de 2010, mas não localizou todos os comprovantes de despesa. O Ministério Público junto ao TCU manifestou-se de acordo com a proposta da unidade técnica. 
8.	Manifesto-me de acordo com os pareceres precedentes, cujos fundamentos incorporo como razões de decidir, sem prejuízo das considerações que passo a fazer. 
9.	A nulidade pleiteada não merece prosperar, pois a correspondência foi entregue no endereço do recorrente cadastrado na base de dados da Receita Federal. O aviso de recebimento foi assinado pela sra. Cleidiana Nascimento da Silva, que, por possuir sobrenome em comum, presume-se ser parente. Lembro que é prescindível a entrega pessoal das comunicações pelo TCU, razão pela qual não há necessidade de que o aviso de recebimento seja assinado pelo próprio destinatário. Basta, nos termos do art. 179, II, do Regimento Interno, a entrega da correspondência no endereço correto do jurisdicionado. 
10.	A jurisprudência do TCU, a exemplo do Acórdão 371/2016-TCU-Plenário, assentou entendimento no sentido de que o responsável que deixa de atualizar seu endereço perante o fisco não pode invocar a nulidade de comunicação processual enviada ao endereço supostamente desatualizado constante da referida base, uma vez que o ordenamento jurídico brasileiro não admite arguição de nulidade por quem lhe deu causa (art. 243 do CPC) . 
11.	O recorrente alega que residia em outro local (Praça da Santa Cruz, n° 60, Mirangaba, Bahia) , tendo informado esse endereço à Justiça Eleitoral e apresentado conta de energia elétrica. Ocorre que esse cadastro para concorrer às eleições de 2016 não invalida o domicílio informado à Receita Federal. A mesma lógica do art. 46, § 1º, do CPC pode ser aplicada no caso concreto, ou seja, havendo mais de um domicílio, o responsável pode ser demandado em qualquer um deles. Esse raciocínio também se aplica para as contas de energia elétrica juntadas no recurso, mas com um agravante: as faturas apresentadas vieram zeradas. 
12.	Sendo assim, rejeito a preliminar. 
13.	No mérito, há indícios de que o Programa de Erradicação do Trabalho Infantil estava em execução no município ao longo do exercício de 2010. Por se tratar de uma política de assistência social, era financiada pelos orçamentos federal, estadual e municipal, cabendo ao Estado da Bahia, até agosto de 2010, a contratação e o pagamento dos monitores do Peti. Ao município, cabia aquisição de gêneros alimentícios e materiais didáticos/esportivos. 
14.	Essa situação deveria perdurar por doze meses, a contar de janeiro de 2009, quando o Estado contratou o Instituto de Projetos, Gerenciamento e Tecnologia (Iprogect) para prestação de serviços de apoio aos municípios na execução das ações do Peti. Completado esse prazo, houve a prorrogação excepcional por mais seis meses (termo final: julho/2010) . Assim, antevendo o encerramento do vínculo com o Iprogect, em maio de 2010, o município publicou edital de processo seletivo público para a contratação de monitores. As provas e a homologação do procedimento ocorreram em junho; a convocação, em agosto. Todos esses documentos foram juntados no recurso. 
15.	Na deliberação recorrida, parte das despesas foi considerada irregular tão somente porque ocorreu em data anterior a agosto de 2010. Essa conclusão não merece prosperar, pois, até o fim do vínculo com a Iprogect, o Estado assumia a execução direta do programa, mas cabiam ao município atividades auxiliares. Logo, as despesas relacionadas à compra de gêneros alimentícios e materiais didáticos/esportivos são, em tese, aceitáveis. Digo em tese porque se faz necessária a demonstração da boa e regular aplicação dos recursos, em especial do nexo de causalidade entre os gastos e o dinheiro federal. 
16.	Exatamente neste ponto deve-se adentrar no segundo fundamento da condenação, qual seja, a ausência dos processos de pagamento e dos respectivos comprovantes de despesas. No recurso, o ex-prefeito trouxe um extenso acervo probatório capaz de elidir grande parte do débito imputado. Remanesce, agora, não comprovado o montante de R$ 98.011,06. 
17.	Portanto, deve-se dar provimento parcial ao apelo para reduzir o montante do débito e, consequentemente, diminuir na mesma proporção a multa aplicada. 
18.	Ante o exposto, voto por que seja adotada a deliberação que ora submeto a este Colegiado.
TCU, Sala das Sessões Ministro Luciano Brandão Alves de Souza, em 31 de março de 2020.
BENJAMIN ZYMLER 
Relator